【裁判字號】    90,判,2134
【裁判日期】    901115
【裁判案由】    商標註冊
【裁判全文】
最  高  行  政  法  院  判  決                    九十年度判字第二一三四號
    原      告  甲○○
    被      告  經濟部智慧財產局
    代  表  人  陳明邦
右當事人間因商標註冊事件，原告不服行政院中華民國八十八年十一月五日台八十八
訴字第四○七九○號再訴願決定，提起行政訴訟。本院判決如左︰
    主  文
原告之訴駁回。
訴訟費用由原告負擔。
    事  實
緣原告於民國八十六年十二月二十四日以「甲○○標章」商標（下爭系爭商標，如附
圖一），指定使用於商品及服務分類表第十八類之皮夾、皮包、手提箱、鑰匙包等商
品，申請註冊，作為其申請案號第00000000號「KOLENI」商標（嗣列為註冊
第八五一九七二號商標，如附圖二）之聯合商標。被告以其商標與東凌股份有限公司
之註冊第五五五九四○號「小鴨圖」商標（下稱據以核駁商標，如附圖三）近似，乃
予以核駁，發給第0000000號商標核駁審定書。原告不服，提起訴願、再訴願
，遞遭決定駁回，遂提起行政訴訟。茲摘兩造訴辯意旨於次：
甲、原告起訴意旨略謂：
一、按依商標法第二條、第三十七條第一項第十二款之規定意旨，商標之註冊必須為
    表彰自己營業之商品，而且確具使用意思，同時必須無相同或近似於他人同一商
    品或類似商品之註冊商標，而所謂近似，係指商標之主要部分於異時異地個別觀
    察，在外觀上、名稱上或觀念上有足以引起混同誤認之虞而言。
二、系爭商標之圖樣，係以一俏皮之擬人化動物造型，而其整體態樣為一站立狀，並
    於其頂端配飾一斜戴之帽子，而其與據以核駁商標之圖樣顯然有線條勾勒之方式
    不同，表徵形狀上不同，創意及外觀完全不同，商標圖樣所表示之動作不同，以
    及配飾物件均不同等，復以二者之整體圖樣比較，消費者施以普通之注意能力，
    亦能輕易分辨二者之不同，而此亦經原告以街頭實驗之方式予以證明，六十三位
    受訪者皆表示二商標圖樣並不近似。
三、被告之審查標準前後不一，原告搜尋得註冊在前之第八四○六五九號商標，該商
    標係與系爭案及據以核駁商標皆指定使用於同一商品，而該商標圖樣亦為一擬人
    化動物造型，且更近似於鴨之造型，與據以核駁商標更為近似，惟該案被告予以
    核准，故可知被告過去之審查標準係認為二者為不相近似，而今卻一反過去之審
    查標準，實有違法律之公平與正義。
四、綜上所述，原處分及一再訴願決定，實屬違誤，請併予撤銷等語。
乙、被告答辯意旨略謂︰
一、按「商標圖樣相同或近似於他人同一商品或類似商品之註冊商標者」，不得申請
    註冊，為行為時商標法第三十七條第十二款所明定。
二、以系爭商標與據以核駁商標之圖樣上之圖形比較，二者皆係以簡單線條勾勒似小
    鴨之禽類動物造形，外觀構圖意匠極相彷彿，細為比對固可見其差別，惟異時異
    地隔離觀察，實有致消費者產生混同誤認之虞，應屬近似之商標，復均指定使用
    於同一或類似商品，自有首揭法條之適用。至原告所舉案例，核其案情，與本件
    尚屬有間，自不得比附援引，執為系爭商標應准註冊之論據。
三，綜上所述，原告之訴顯無理由，請予駁回等語。
    理  由
一、按商標圖樣相同或近似於他人同一商品或類似商品之註冊商標者，不得申請註冊
    ，為行為時商標法第三十七條第十二款所明定；而判斷商標近似與否，應隔離觀
    察其有無引起混同誤認之虞以為斷，迭經本院著有判例。又商標在外觀、觀念或
    讀音方面有一近似者，即為近似之商標；商標圖樣上之圖形相似，有混同誤認之
    虞者，為外觀近似。次按「同一人以同一商標圖樣，指定使用於類似商品，或以
    近似之商標圖樣，指定使用於同一商品或類似商品，應申請註冊為聯合商標。」
    商標法第二十二條第一項亦定有明文，則苟非同一或類似商標，自無申請註冊為
    聯合商標之可言。
二、本件原告於八十六年十二月二十四日以系爭商標，指定使用於商品及服務分類表
    第十八類之皮夾、皮包、手提箱、鑰匙包等商品，申請註冊。被告以其商標與據
    以核駁商標近似，乃予以核駁。原告不服，循序提起行政訴訟，並以如事實欄所
    示各節，據為爭執。經查：
（一）觀之系爭商標與據以核駁商標之圖樣，皆係以簡單線條勾勒似小鴨之禽類動物
      造形，外觀構圖意匠極相彷彿，細為比對，固可見其差別，惟異時異地隔離觀
      察，實易使消費者產生混同誤認，應屬近似之商標。原告謂二商標表徵形狀上
      不同，創意及外觀完全不同，商標圖樣所表示之動作不同，以及配飾物件均不
      同等，認非屬近似商標云云，並不足採。原告再以二者之整體圖樣比較，消費
      者施以普通之注意能力，亦能輕易分辨二者之不同，而此亦經原告以街頭實驗
      之方式予以證明云云，並未經原告舉證以實其說，亦不足採。
（二）系爭商標與據以核駁商標均指定使用於皮夾、皮包、書包等同一或類似商品，
      依行為時商標法第三十七條第十二款，系爭商標應不得申請註冊。
（三）經比對註冊第八五一九七二號「KOLENI」商標圖樣（如附圖二）與系爭商標圖
      樣之圖形並非同一或近似，原告以系爭商標作為註冊第八五一九七二號「
      KOLENI 」商標之聯合商標申請註冊，與首開商標法第二十二條規定，仍有未
      合。
（四）原告所舉審定第八四○六五九號「CHAIN-SHYANG及圖」商標，其圖樣與據以核
      駁商標圖樣不同，案情各異，不得執為本件應准註冊之論據。
三、綜上所述，本件被告所為處分，核無違誤，一再訴願決定遞予維持，亦無不合，
    原告起訴意旨求予撤銷，為無理由，應予駁回。
據上論結，本件原告之訴為無理由，依行政訴訟法施行法第二條、行政訴訟法第九十
八條第三項前段，判決如主文。
中    華    民    國      九十      年      十一      月      十五      日
                    最 高 行 政 法 院  第 四 庭
                                審 判 長 法  官      葉  振  權
                                         法  官      蔡  進  田
                                         法  官      吳  錦  龍
                                         法  官      劉  鑫  楨
                                         法  官      吳  明  鴻
右  正  本  證  明  與  原  本  無  異
                                         法院書記官  阮  桂  芬
中    華    民    國      九十      年      十一      月      十六      日


司法院資訊處製作；財團法人民間司法改革基金會備份。
